【裁判字號】    92,上易,1114
【裁判日期】    920905
【裁判案由】    竊盜
【裁判全文】
臺灣高等法院刑事判決                          九十二年度上易字第一一一四號
    上  訴  人
    即  被  告  乙○○
    選任辯護人  郭登富律師
                張秀瑜律師
右上訴人，因竊盜案件，不服臺灣板橋地方法院，九十一年度易字第三四一四號，中
華民國九十二年一月二十日第一審判決（起訴案號：臺灣板橋地方法院檢察署九十一
年度偵字第二○三八五號），提起上訴，本院判決如左：
    主      文
原判決撤銷。
乙○○共同竊盜，未遂，處有期徒刑肆月，如易科罰金以佰元折算壹日。扣案之鑰
匙壹支沒收。
    事      實
一、乙○○與某真實姓名、年籍不詳之成年男子共同基於意圖為自己不法之所有之犯
    意聯絡，於民國（下同）九十一年十月十六日十七時二十分（起訴書誤繕為四十
    五分）許，在臺北縣蘆洲市○○街四十九巷八弄二號前，由乙○○持其所有以鐵
    絲折彎並打磨成螺旋狀之鑰匙一支，插入停放於該處之車牌號碼ＷＬＢ─八五○
    號輕型機車（車主係甲○○）之電門鎖孔而著手竊取該機車，另該成年男子則於
    附近把風，惟尚未發動引擎前，即為甲○○及其友蕭棍棋發覺，並上前逮捕乙○
    ○，另該成年男子見狀即趁隙逃離。殆同日十七時四十五分許，警員獲報到場，
    並當場查扣乙○○丟於地上之該鑰匙一支。
二、案經甲○○訴由臺北縣政府警察局蘆洲分局移送臺灣板橋地方法院檢察署檢察官
    偵查起訴。
    理      由
一、訊據上訴人即被告乙○○固坦承於前揭時、地為告訴人甲○○及證人蕭棍棋逮捕
    一事，惟矢口否認有被訴之竊盜犯行，辯稱：伊與友人（不詳姓名之成年男子）
    欲至臺北縣蘆洲市○○街附近之「卡拉ＯＫ」店，途經臺北縣蘆洲市○○街四十
    九巷八弄二號前，伊因肚子不舒服，乃下車而坐於停在路邊之告訴人所有之機車
    上嘔吐，伊並無竊車之犯行云云。
二、經查：
    (一)右開犯罪事實，業據告訴人甲○○於警訊中指稱：「於九十一年十月十六日十
      七時二十分在蘆洲市○○街四十九巷八弄二號前我停放之輕機車ＷＬＢ─八五
      ○車主我本人三陽牌引擎號碼ＥＲＯ三四五二六排氣量四十九ＣＣ，出廠年月
      二○○一年七月。當時我在公司內洗東西。同事蕭棍棋告訴我有人在偷我機車
      ，我與同事就在門口觀看，他就在我機車上拿著自製鑰匙在我的機車鑰（鎖）
      ，已將機車鑰（鎖）頭打開，我就與我同事上前將竊嫌乙○○抓起來，竊嫌請
      求我與同事放過他，但老闆馬上報警，警方馬上到達將竊嫌帶返所。」（見臺
      灣板橋地方法院檢察署九十一年度偵字第二○三八五號卷〈下簡稱偵卷〉第八
      頁背面）；嗣其於檢察官偵查中復指稱：「乙○○將我機車龍頭鎖打開，還來
      不及開電源開關，有一個人騎機車把風，由乙○○偷車，我們攔下乙○○時那
      名騎機車的人逃逸我們來不及攔他。」（見偵卷第三十六頁背面、第三十七頁
      正面）；其後於原審法院審理中其亦到庭指訴稱：「我的機車停在公司倉庫門
      前就是在蘆洲市○○街四十九巷八弄二號前，我當時在公司洗安全帽鏡片，公
      司同事蕭棍棋跟我說有人坐在我機車上，我們二人就站在公司門口看，離機車
      約十公尺左右，我看了二分鐘，看到被告在轉機車電門，他們有二人，一個人
      站在長安街四十九巷八弄路口，我和蕭棍棋走過去，被告看到我們就從機車上
      下來要跑，他跌倒撞到『請勿停車』的牌子，壹把鑰匙掉在地上，鑰匙是鐵絲
      自製上面有螺旋狀，我和蕭棍棋抓住被告，他要我放他一馬，並說以後不會這
      樣。」（見原審法院九十一年十二月十八日訊問筆錄）；其於本院審理時猶指
      訴被告竊其機車不移。另證人蕭棍棋於警訊中證稱：「我於本（十六）日十七
      時二十分在蘆洲市○○街四十九巷十五號前發現竊嫌，先行徘徊尋找目標，並
      於上述時間發現停放於長安街四十九巷八弄二號前之ＷＬＢ─八五○號輕機車
      ，該竊嫌先行從身上拿起鑰匙往該ＷＬＢ─八五○輕機車鑰匙孔插入，準備發
      動電門逃逸，適當時我與車主甲○○在場目擊後，前後堵住逃路，並同時請人
      報警，當場查獲。」、「．．．唯該竊嫌曾一度要求我放他一馬，另該竊嫌尚
      有一名共犯，於當場逃逸。」（見偵卷第九頁背面）、「該竊嫌之朋友（共犯
      一人）騎乘機車迅光一二五ＣＣ，於長安街四十九巷八弄口把風，並於同時見
      竊嫌乙○○失手被捕後，於當場騎乘機車逃逸，該逃逸車牌當時未看清楚，但
      共犯之特徵戴半罩式銀色安全帽，穿著花襯衫，西裝褲，瘦高。」（見偵卷第
      十一頁背面）；嗣於檢察官偵查中其亦結證稱：「我在公司門口看見乙○○在
      觀察我們的機車，後來他坐在甲○○的機車上，我叫甲○○過來，我們觀察乙
      ○○想做什麼，他拿鑰匙插入機車要發動時我們跑過去攔住他。」、「我看見
      他載乙○○過來，一開始是觀看機車後騎走，五分鐘後又騎回來由乙○○偷車
      。」（見偵卷第三十六頁背面、第三十七頁正面）；其後於原審法院審理中其
      復到庭結證稱：「在今年十月十六日約五點時我在公司洗公司的車子，被告被
      人騎機車載到公司門口，我看到他們在看機車，我不理他們，車子洗好之後我
      就坐在門口，被告又騎回來，我看到被告坐在告訴人的機車上，我就跟告訴人
      說，我們站在公司門口看他要做什麼，看到被告一手在車把上，一手在電門上
      ，在搖龍頭，我們看到龍頭已經搖開了，我和告訴人就過去抓被告，另一人跑
      掉了，被告把鑰匙丟在地上，老闆去報警，警察來時我們跟警察說鑰匙在地上
      ，我們沒有去碰，抓到被告時被告叫我們放他一馬。」、「（如何知道他有共
      犯？）因為他們二人共騎一部機車，被告在搖龍頭時，另一人在長安街四九巷
      八弄路口。」、「（現場是否有看到吐的東西？）現場、機車都沒有吐的東西
      ，且被告也沒有吐的動作，被告也沒有喝酒，他只是吃檳榔而已。」、「（看
      到偷車子的時間為何？）五點二十分。」（見原審法院九十一年十二月十八日
      訊問筆錄）。前開告訴人及證人所述且互核相符，復有扣案以鐵絲折彎並打磨
      成螺旋狀之鑰匙一支足資佐證。
    (二)被告於警訊中辯稱：「當時我與朋友綽號『小林』經過該址，我人想吐，所以
      坐在該機車上（ＷＬＢ─八五○）輕機。『想吐但吐不出來』，．．．。」（
      見偵卷第五頁背面）。惟於原審法院審理中卻稱：「．．．我騎車經過長安街
      四十九巷八弄二號前，因為肚子不舒服，我就下車，坐在停在路邊的車子上，
      『可能有吐到他的車子』，．．．。」（見原審法院九十一年十二月十八日訊
      問筆錄）。其於本院調查時猶供稱因為先前喝酒、肚子痛，才會坐在告訴人車
      上。其就是否嘔出一節前後所述已見歧異；況且，被告苟係欲嘔吐始下車，則
      何以又需復坐至他人機車上，此亦與常情有悖。本院傳訊往現場處理之警員丙
      ○○，其結證稱車邊我們都有看過，並沒有嘔吐物，被告辯稱其係為嘔吐而下
      車，可能有吐到告訴人車子云云，核與事實不符，自難採信。
    (三)被告請求調閱現場附近之監視錄影帶，本院函請蘆洲分局前往現場轄區之延平
      里調取，該分局函覆稱該里辦公室所設置監視錄影系統磁帶僅保存一星期，致
      無法調閱。被告此項請求，因保存期限已過無法調取，應予敘明。
    綜上所述，被告所辯，難予採信，本件事證明確，應予依法論科。
三、核被告乙○○所為，係犯刑法第三百二十條第三項、第一項之竊盜未遂罪。其與
    該成年男子間就此犯行有犯意聯絡及行為分擔，應論以共同正犯。公訴人漏未論
    及該共犯關係容有未洽，應予指明。被告著手實施犯罪而未得逞，係未遂犯，應
    依刑法第二十六條前段之規定，按既遂犯之刑減輕之。
四、原審因而予以論罪科刑，固非無見。惟查被告持以犯罪之鑰匙，係供本案犯罪所
    用之物，且該鑰匙係以鐵絲磨打而成，並非制式現成之機車鑰匙，既在被告持有
    中，雖被告否認為其所有，仍應認係被告或共犯所有之物，原判決認難以排除係
    他人所有之物之可能性，而未予宣告沒收，自非允洽。被告上訴，否認犯罪，指
    摘原判決不當，雖無理由，惟原判決既有可議，自應由本院將之撤銷改判。爰審
    酌被告犯罪之動機、目的、手段、犯罪所生危害及其犯後態度等一切情狀，量處
    有期徒刑肆月，並諭知易科罰金之折算標準以佰元折算壹日。扣案之鑰匙一把
    為被告所有，供犯罪所用之物，應依法宣告沒收。
據上論斷，應依刑事訴訟法第三百六十九條第一項前段、第三百六十四條、第二百九
十九條第一項前段，刑法第二十八條、第三百二十條第三項、第一項、第二十六條前
段、第四十一條第一項前段、第三十八條第一項第二款，罰金罰鍰提高標準條例第一
條前段、第二條，判決如主文。
本案經檢察官蔡薰慧到庭執行職務。
中    華    民    國    九十二    年       九       月        五        日
                              臺灣高等法院刑事第四庭
                                  審判長法  官  蔡  永  昌
                                        法  官  徐  昌  錦
                                        法  官  陳  榮  和
右正本證明與原本無異。
不得上訴。
                                        書記官  劉  麗  芬
中    華    民    國    九十二    年       九       月        九        日
附錄：本案論罪科刑法條全文
中華民國刑法第三百二十條第一、三項
 (普通竊盜罪、竊佔罪)
意圖為自己或第三人不法之所有，而竊取他人之動產者，為竊盜罪，處五
年以下有期徒刑、拘役或五百元以下罰金。
意圖為自己或第三人不法之利益，而竊佔他人之不動產者，依前項之規定
處斷。
前二項之未遂犯罰之。


司法院資訊處製作；財團法人民間司法改革基金會備份。
